臺中高等行政法院判決　　　　　　　　　　　　　　　九十三年度訴字第二六七號
　　　　　　　　　　　　　　　.
　　原　　　告　徐紹凱
　　　　　　　　即漢京室內設.
　　　　　　　　　　　　　　　.
　　　　　　　　　　　　　　　.
　　被　　　告　財政部臺灣省中區國稅局
　　代　表　人　甲○○
　　訴訟代理人　乙○○
右當事人間因營利事業所得稅事件，原告不服財政部中華民國九十三年四月九日台財
訴字第○九三一三○○二六五號訴願決定（案號：第00000000號），提起行
政訴訟。本院判決如左︰
　　主  文
原告之訴駁回。
訴訟費用由原告負擔。
　　事  實
壹、事實概要：
    緣原告民國（以下同）八十八年度營利事業所得結算申報，原列報全年所得額新
    台幣（以下同）二三七、一八七元，被告機關所屬黎明稽徵所以其未依限提示帳
    證，乃按室內裝潢業（行業標準代號：四八○○∣一一）同業利潤標準淨利率百
    分之十四核定營業淨利三、三二○、六二一元，全年所得額三、三三○、四八五
    元，嗣依原告提示之銷貨統一發票存根聯查核結果，將其中品名為景觀工程之銷
    貨收入四、八二六、二八二元，改按景觀工程業（行業標準代號：四五○三∣一
    二）同業利潤標準淨利率百分之十核算，其餘銷貨收入仍按室內裝潢業之淨利率
    核算，更正核定營業淨利三、一二七、五六九元，全年所得額三、一三七、四三
    三元，應補稅額七二三、五五五元，原告不服，申請復查，未獲變更，向財政部
    提起訴願，亦遭駁回，遂提起本件行政訴訟。
貳、兩造之陳述及爭點：
一、原告部分：
  (一)聲明：訴願決定及原處分均撤銷。
  (二)陳述：
    1.被告將原告八十八年經營之漢京室內設計工作室之行業別逕歸為室內裝潢業，
      並依該業同業利潤率核課營利所得稅，惟原告業已於九十二年七月十五日提供
      被告當年銷貨發票存根六本及全部承攬合約書五份，合約金額合計二四、五四
      四、四○○元（含稅）除一‧○五，等於合約營收二三、三七五、六一九元為
      當年營收二三、七一八、七二四元之百分九十八點五五。
    2.提示合約內容足以證明承攬為裝修業，而開立之銷項發票品名依約定為工程款
      備註期別之書立方式，亦為依循工程裝修業者請款作業習慣為之，原告之代表
      人業具有專業建築室內裝修專業技術人員資格，故足以專業所長承攬建築物之
      裝修工程，故就合約及原告專業證照所示，均非被告所述，究係承包何項工程
      無法確知（合約已註工程別），且未明確劃分室內裝潢或房屋裝修之金額。另
      被告於第○九二○○四四四三一號函，請原告再補提示八十八年營利事業所得
      稅相關帳冊及主張營業項目為房屋修繕證明文件一事，原告再次說明復查事項
      為原告實際從事行業為室內裝修工程（即四六○一一一，房屋修繕），被告逕
      自核定為室內裝潢業（四八○○九九，其他建築裝潢），業提示全部工程承攬
      合約及銷貨發票存根聯，茲足證明原告確為室內裝修工程，非被告核定之室內
      裝潢業，爰訴請撤銷罰鍰處分及復查、訴願決定。
二、被告部分：
　(一)聲明：原告之訴駁回。
　(二)陳述：
　　1.按「稽徵機關進行調查或復查時，納稅義務人應提示有關各種證明所得額之帳
      簿、文據；其未提示者，稽徵機關得依查得之資料或同業利潤標準，核定其所
      得額。」、「本法第八十三條所稱之帳簿文據，其關係所得額之一部或關係課
      稅年度中某一期間之所得額，而納稅義務人未能提示者，稽徵機關得就該部分
      依查得資料或同業利潤標準核定其所得額。」為所得稅法第八十三條第一項及
      同法施行細則第八十一條第一項所明定。次按「營利事業製造或買賣多種不同
      之產品，稽徵機關核算其申報之所得額，是否已達到該業所得額標準，係按各
      種產品之銷貨收入，分別適用各該商品所得額標準計算。」為財政部六十三年
      七月二十三日台財稅第三五三七七號函所明釋。又「當事人主張事實，須負舉
      證責任，倘其所提出之證據，不足為主張事實之證明，自不能認其主張之事實
      為真實。」、「納稅義務人於稽徵機關進行調查或復查時未提示該項帳簿文據
      或雖提示而有不完全者，稽徵機關應依所得稅法第八十三條第二項規定時間命
      其提示或補正，如經過規定時間，而納稅義務人仍不遵照提示或補正者，稽徵
      機關始得依同條第一項後段規定，依查得之資料或同業利潤標準，核定其所得
      額。」行政法院三十六年度判字第十六號及六十一年度判字第一九八號著有判
      例。
    2.原告係經營室內裝潢業，八十八年度列報營業收入淨額二三、七一八、七二四
      元，全年所得額二三七、一八七元，被告機關所屬黎明稽徵所以其未依限提示
      帳證，乃按該業（行業標準代號：四八○○∣一一）同業利潤標準淨利率百分
      之十四核定營業淨利三、三二○、六二一元，全年所得額三、三三○、四八五
      元，嗣依原告提示之銷貨統一發票存根聯查核結果，將品名為景觀工程之銷貨
      收入四、八二六、二八二元，改按該業（行業標準代號：四五○三∣一二）同
      業利潤標準淨利率百分之十核算，其餘銷貨收入仍按室內裝潢業之淨利率核算
      ，更正核定營業淨利三、一二七、五六九元，全年所得額三、一三七、四三三
      元。原告主張其名稱雖為室內設計，但實際從事室內裝修工程（即房屋修繕）
      ，應重新查核云云。復查時，經查原告八十八年度營利事業所得稅結算申報書
      損益表自行列報之行業「小業別」為室內裝潢業，被告機關分別於九十二年七
      月四日及二十四日以中區國稅法一字第○九二○○四○七○二號及第○九二○
      ○四四四三二號函請其提示相關帳證，有掛號郵件收件回執可稽，惟僅提示銷
      貨統一發票存根聯及部分合約書（詳卷第一○二頁至第一九六頁），並未提示
      帳簿憑證、工程完工驗收證明書及全部合約書，原告於九十二年七月三十一日
      以說明書稱已提示全部合約書及銷貨統一發票存根聯，足資證明其為室內裝修
      工程業，惟經查銷貨統一發票存根聯品名為裝修工程及工程款訂金，數量一式
      ，究係承包何項工程無法確知，且未明確劃分室內裝潢或房屋修繕之金額，被
      告機關再以九十二年八月四日中區國稅法一字第○九二○○四九二三○號函請
      其提示經營項目為房屋修繕之證明及相關帳證，惟迄未提示，原核定並無不合
      ，復查後乃予維持，原告不服，經財政部訴願決定亦持與被告機關相同之論見
      ，駁回其訴願。
    3.原告訴稱已提供銷貨發票存根六本及全部承攬合約書五份，合約內容足以證明
      承攬為裝修業，惟查，原告於初查及復查時，除提示統一發票存根聯及承攬合
      約書五份外，並未提示日記帳等成本、費用之帳證及成本表報供核，而依其提
      示之前揭資料，實無法認定其係從事室內裝修工程，況且「室內裝修工程」並
      非即應按「房屋修繕業」之同業利潤標準（淨利率百分之十）核定全年所得額
      ；另依營利事業暨扣繳單位資料查詢，其行業別為室內設計（同業利潤標準淨
      利率百分之十九）、景觀設計及室內裝潢，又其自行申報之小業別係室內裝潢
      業，本件原告既無法提示其經營項目為房屋修繕之證明及相關帳證供核，原核
      定並無不合，所訴應無足採。
　　理  由
一、按「稽徵機關進行調查或復查時，納稅義務人應提示有關各種證明所得額之帳簿
    、文據；其未提示者，稽徵機關得依查得之資料或同業利潤標準，核定其所得額
    。」、「納稅義務人已依規定辦理結算申報，但於稽徵機關進行調查時，通知提
    示有關各種證明所得額之帳簿、文據而未依限期提示者，稽徵機關得依查得之資
    料或同業利潤標準核定其所得額；嗣後如經調查另行發現課稅資料，仍應依法辦
    理。」、又「本法第八十三條所稱之帳簿文據，其關係所得額之一部或關係課稅
    年度中某一期間之所得額，而納稅義務人未能提示者，稽徵機關得就該部分依查
    得資料或同業利潤標準核定其所得額。」分別為所得稅法第八十三條第一項、第
    三項及同法施行細則第八十一條第一項所明定。
二、本件原告八十八年度營利事業所得稅結算申報書列報營業收入淨額二三、七一八
    、七二四元，全年所得額二三七、一八七元，被告機關所屬黎明稽徵所以其未依
    限提示帳證，乃按室內裝潢業（行業標準代號：四八○○∣一一）同業利潤標準
    淨利率百分之十四核定營業淨利三、三二○、六二一元，全年所得額三、三三○
    、四八五元，嗣因原告異議，被告就原告提示之銷貨統一發票存根聯查核結果，
    將品名為景觀工程之銷貨收入四、八二六、二八二元，改按該業（行業標準代號
    ：四五○三∣一二景觀工程業）同業利潤標準淨利率百分之十核算，其餘銷貨收
    入仍按室內裝潢業之淨利率核算，更正核定營業淨利三、一二七、五六九元，全
    年所得額三、一三七、四三三元等情，有原告八十八年度營利事業所得稅結算申
    報書及其核定通知書、通知提示相關帳證函、送達證書等附原處分卷可稽，並非
    無據。
三、原告雖起訴主張其工作室實際從事者係室內裝修工程，應依房屋修繕業（行業標
    準代號：四六○一一｜一一）之同業利潤標準核算其營業淨利，原告已提供銷貨
    發票存根六本及持有之全部承攬合約書五份，合約內容足以證明承攬為裝修業，
    另其代表人具有專業建築室內裝修專業技術人員資格，故足以承攬建築物之裝修
    工程，非被告機關所述：究係承包何項工程無法確知，且未明確劃分室內裝潢或
    房屋修繕之金額；原告已依通知再次說明實際從事室內裝修工程，被告機關逕自
    核定為室內裝潢業顯有違誤，請予撤銷云云。
四、經查，依原處分卷附「營利事業暨扣繳單位資料查詢」（第六三頁），原告登記
    之行業別為室內設計（同業利潤標準淨利率百分之十九）、景觀設計及室內裝潢
    三種，並非房屋修繕業，且原告八十八年度營利事業所得稅結算申報書（第三八
    頁）自行申報其標準行業代號為四八○○｜一一（室內裝潢業），嗣行政救濟主
    張其所營事業非室內裝潢業而係「室內裝修工程」，屬房屋修繕業云云。然「室
    內裝修工程」與「房屋修繕」二者仍有差別，「室內裝修工程」並非即應按「房
    屋修繕業」之同業利潤標準（淨利率百分之十）核定全年所得額。被告為調查核
    定之需，分別於九十二年七月四日、同月二十四日、八月四日分別以中區國稅法
    一字第○九二○○四○七○二號、第0000000000號及第○九二○○四
    九二三○號函請其提示八十八年度日記帳、總分類帳、在建工程明細帳、施工日
    報表、承攬合約、統一發票存根聯、傳票及相關成本表報及憑證文據，並表明原
    告如主張房屋修繕，必須依其取得之進貨憑證及耗用材料認定，故請提示前揭帳
    證表報供核等情。惟原告僅提示銷貨統一發票存根聯及部分合約書，並未提示帳
    簿憑證、工程完工驗收證明書，而部分工程之合約書亦未經提示（即國士工程股
    份有限公司、力特光電科技股份有限公司及矽統科技股份有限公司之部分）。查
    其統一發票存根聯品名除景觀工程部分（業經被告另行核算在案），多記載為「
    裝修工程款」、「工程款」或「工程款訂金」等，數量則記載「一式」，並未明
    確記載工程之內容，無從辨別或劃分出室內裝潢或房屋修繕工程之金額。另觀其
    合約書除其中一份記載「景觀工程」外，其餘合約名稱雖記載係「裝修工程」，
    然其工程項目中如隔間牆拆除、ＬＯＧＯ（企業專用標幟）及立體字、ＬＯＧＯ
    主牆、展示櫃、辦公室矮櫃、茶水櫃、直立簾等工程，顯見係室內裝潢而非房屋
    修繕工程，其餘項目亦皆係新作工程，未記明係因房屋毀損而修繕之工程，此外
    原告並未提出其他證據資以證明所為係屬修繕之工程，亦未提示前揭帳證表報供
    被告審核，所述自難憑信。另原告徐紹凱縱具備建築物室內裝修專業技術人員資
    格，尚不足以推論其八十八年度所實際從事之營業項目必為房屋修繕工程，是原
    告主張應按房屋修繕業核定其營業淨利並無可採。綜上所述，原告所述各節俱無
    足採，原處分並無違誤，訴願決定予以維持亦無不合，原告訴請撤銷均無理由，
    應予駁回。
據上論結，本件原告之訴為無理由，依行政訴訟法第一百九十五條第一項後段、第九
十八條第三項前段，判決如主文。
中　　華　　民　　國　　九十三　　　年　　　九　　　　月　　  　九　　　日
                 臺 中 高 等 行 政 法 院   第 三 庭
                                審 判 長 法  官　王　茂　修
                                         法  官　莊　金　昌
                                         法  官　許　金　釵
右正本證明與原本無異。
如不服本判決，應於判決送達後二十日內向本院提出上訴書狀，其未表明上訴理由者
，應於提起上訴後二十日內向本院提出上訴理由書（須依對造人數附具繕本）；如於
本判決宣示或公告後送達前提起上訴者，應於判決送達後二十日內補提上訴理由書（
須附繕本）。未表明上訴理由者，逕以裁定駁回。
提起上訴應預繳送達用雙掛號郵票三九○元（三十四元及五元郵票各十份)。
中　　華　　民　　國　　九十三　　　年　　　九　　　　月　　  　十　　　日
　　　　　　　　　　　　　　　　　　 法院書記官　孫  庠  熙
